【裁判字號】    91,訴,2553
【裁判日期】    920430
【裁判案由】    詐欺等
【裁判全文】
臺灣板橋地方法院刑事判決                        九十一年度訴字第二五五三號
    公  訴  人  臺灣板橋地方法院檢察署檢察官
    被      告  丙○○
右列被告因詐欺等案件，經檢察官提起公訴（九十年度偵字第一二○五八號），本院
判決如左：
    主  文
丙○○共同洗錢，處有期徒刑肆月，如易科罰金，以參佰元折算壹日。緩刑參年。所
得財物新臺幣貳仟元沒收，如全部或一部不能沒收時，追徵其價額或以其財產抵償之
。
    事  實
一、丙○○因經濟狀況不佳，缺款使用，自中國時報分類廣告得知甲○○、李金財（
    另案審結）以新台幣（下同）一千元之代價收購金融機關之帳戶、金融卡，其能
    預見提供自己之帳戶、金融卡供他人使用，足以掩飾或隱匿他人重大犯罪所得之
    財物，竟與甲○○、李金財等其他不知姓名之人共同基於犯意之聯絡，由丙○○
    於附表編號一至四所示時間至所示之金融機構開立存款帳戶，再將該存摺、金融
    卡出售予甲○○，每本之存摺暨金融卡取得五百元之報酬，甲○○再將所收購之
    存摺、金融卡交予李金財等不知姓名之人使用；嗣該等不知姓名之人以「蔣同忠
    」之名義，在跳蚤市場雜誌刊登廣告，假販賣行動電話之名，行常業詐欺之實，
    致乙○○因而陷於錯誤，於九十年一月十一日，將欲購買摩扥蘿拉八○八八型行
    動電話五支之價款二萬五千元，自其所有第七商業銀行太平分行、帳號為000
    0000000000之帳戶，以跨行轉帳之方式匯入丙○○於附表編號三之銀
    行帳戶內，並隨即於當日遭某不知姓名之人將二萬五千元提領一空，嗣丙○○於
    九十年一月二十日前往富邦商業銀行板橋分行欲將該銀行帳戶、金融卡辦理掛失
    時，經該銀行報警查獲。
二、案經乙○○訴由台中市警察局第二分局報請臺灣板橋地方法院檢察署檢察官偵查
    起訴。
    理  由
一、右揭事實，業據被告丙○○於警訊時及偵審中坦承不諱，核與另案被告甲○○於
    偵審中除收購價格外之供述情節相符，並經告訴人乙○○於警訊時指訴明確及證
    人鄭敏良即富邦商業銀行板橋分行襄理證述屬實。此外復有告訴人乙○○所有上
    開銀行帳戶存摺明細影本、被告所有如附表編號一至四之銀行帳戶開戶資料暨交
    易明細資料等附卷可稽。本件事證明確，被告犯行，堪予認定。
二、查被告丙○○將附表所示其在金融機構之帳戶，連同存摺及金融卡提供予甲○○
    、李金財等其他不知姓名之人，供該常業詐欺集團將詐騙取得被害人支付之款項
    過帳之用。而常業詐欺罪，依洗錢防制法第三條第一項第五款之規定，係屬該法
    所稱之重大犯罪，被告提供帳戶供該集團匯款轉帳並提款，足以掩飾及隱匿該集
    團因常業詐欺重大犯罪所得之財物，核被告所為，係犯洗錢防制法第九條第一項
    之洗錢罪。被告與甲○○、李金財等其他不知姓名之人間，有犯意之聯絡與行為
    之分擔，為共同正犯。另公訴意旨未論及被告提供附表編號一、二、四帳戶供洗
    錢部分之犯行，惟該部分與本案屬同一案件，惟此部分既與起訴部分有實質一罪
    關係，為起訴效力所及，本院自得一併審究，附此說明。又查被告於偵審中自白
    ，依同法第九條第四項後段規定應予減輕其刑。爰審酌被告為貪圖私利而提供帳
    戶供人洗錢，助長他人犯罪，危害財產安全及社會穩定，應予非難，其犯罪之動
    機、目的、手段、所生損害、及犯罪後坦承犯行，態度良好等一切情狀，量處如
    主文所示之刑，並諭知易科罰金之折算標準，以示懲儆。末查被告前未曾受有期
    徒刑以上刑之宣告，有臺灣高等法院被告全國前案紀錄表各一件在卷可憑，其因
    一時誤念致罹刑章，犯後已有悔意，歷此偵審程序及科刑判決之教訓後，當知所
    警惕，而無再犯之虞，本院認所宣告之刑，以暫不執行為適當，爰併宣告緩刑三
    年，以啟自新。
三、被告提供附表所示帳戶洗錢，每本存摺取得五百元之報酬，此業據被告供明在卷
    ，雖另案被告甲○○於偵查中供述銀行存摺每本為一千五百元至三千元，郵局存
    摺每本則為四千至五千元，於本院審理又供稱銀行存摺二本為一千五百元、郵局
    存摺給被告四千元等語，惟為被告所否認，亦無其他證據足資認定，是應認被告
    提供四本存摺帳戶洗錢所得為二千元，應依洗錢防制法第十二條第一項規定宣告
    沒收之，如全部或一部不能沒收時，追徵其價額或以其財產抵償之。
四、另公訴意旨略以：被告前揭洗錢犯行亦犯涉常業詐欺罪之幫助犯云云。惟按幫助
    犯除須對於其實施之幫助行為予以認識外，尚須對正犯之犯行有構成要件故意之
    存在，始克相當。然本件被告出售存摺供該甲○○、李金財及其他不詳姓名之人
    等犯罪集團使用時，依該活期儲蓄存款帳戶係供作存提款及匯款之使用特性，被
    告僅可能預見上開帳戶係供作他人掩飾犯罪所得款項之用，已如前述，實無法認
    識渠等人實施常業詐欺犯罪之態樣及內容為何，無從就該正犯所為之常業詐欺構
    成要件行為予以認識，自不能以常業詐欺罪之幫助犯相繩。此外，復查無其他積
    極證據證明被告有何常業詐欺幫助犯之犯行，不能證明被告有此部分犯罪，本應
    諭知被告無罪之判決，惟公訴意旨認此部分與被告前開論罪科刑部分，有想像競
    合犯裁判上一罪之關係，爰不另為無罪之諭知，附此說明。
據上論斷，應依刑事訴訟法第二百九十九條第一項前段，洗錢防制法第九條第一項、
第四項後段、第十二條第一項，刑法第十一條前段、第二十八條、第四十一條第一項
前段、第七十四條第一款，罰金罰鍰提高標準條例第二條，判決如主文。
本案經檢察官許智評到庭執行職務。
中      華      民      國    九十二    年      四      月    三十    日
                                        臺灣板橋地方法院刑事第四庭
                                            法    官  陳  明  珠
右正本證明與原本無異。
如不服本判決，應於判決送達後十日內向本院提出上訴狀
                                            書 記 官  陳  慧  儷
中      華      民      國    九十二    年      四      月     三十     日
附錄本案論罪科刑法條全文：
洗錢防制法第九條
  洗錢者，處五年以下有期徒刑，得併科新臺幣三百萬元以下罰金。
  以犯前項之罪為常業者，處一年以上七年以下有期徒刑，併科新台幣一百萬元以上
  一千萬元以下罰金。
  法人之代表人、法人或自然人之代理人、受雇人或其他從業人員，因執行業務犯前
  二項之罪者，除處罰行為人外，對該法人或自然人並科以各該項所定之罰金。但法
  人之代表人或自然人對於犯罪之發生，已盡力為防止行為者，不在此限。
  犯前三項之罪，於犯罪後六個月內自首者，免除其刑；逾六個月者，減輕或免除其
  刑；在偵查或審判中自白者，減輕其刑。
附表：
 ┌──┬────────────┬────────┬─────┬───┐
 │編號│    金融機構名稱        │   帳     戶    │ 開戶日期 │戶  名│
 ├──┼────────────┼────────┼─────┼───┤
 │ 一 │中華郵政股份有限公司    │000000-000000   │89.11.1   │丙○○│
 │    │板橋郵局莒光支局        │                │          │      │
 ├──┼────────────┼────────┼─────┤      │
 │ 二 │玉山商業銀行板橋分行    │0000000000000   │90.1.9    │      │
 ├──┼────────────┼────────┼─────┤      │
 │ 三 │富邦商業銀行板橋分行    │000000000000    │90.1.9    │      │
 ├──┼────────────┼────────┼─────┤      │
 │ 四 │第一商業銀行華江分行    │00000000000     │90.1.12   │      │
 └──┴────────────┴────────┴─────┴───┘


司法院資訊處製作；財團法人民間司法改革基金會備份。
